# 以权益结算的股份支付公允价值不能可靠计量时的疑问

提问人：EdwardGrieg 时间：2015-05-23 18:17:43
当权益工具的公允价值不能可靠计量时，以行权日的内在价值加上支付协议规定的支付款项对股份支付进行计量， 相当于认为在行权日回购股票进行股份支付； 当权益工具的公允价值可以可靠计量时，则可以认为是在授予日回购股票进行股份支付。 我的问题是公允价值能否可靠计量为什么会导致回购股票进行股份支付的时点不一致。 有请大神 @chenyiwei

回答人：chenyiwei
权益结算股份支付会计处理的基本原则是按照授予日公允价值计量应确认的股份支付费用的总金额。但在少数例外情况下，如果授予日无法确定所授予的权益工具的公允价值，则只有在等待期内随时进行调整，使得最终确认的股份支付总费用等于实际行权日权益工具的内在价值，这是一种变通做法。

提问人：EdwardGrieg 时间：2015-05-23 19:51:15
那为什么不能以授予日的内在价值进行计量呢？ 我觉得既然在资产负债表日能够计量内在价值的变动，那么授予日也可以取得股份支付的内在价值。

回答人：chenyiwei
期权的公允价值包含内在价值和时间价值两部分，仅考虑授予日的内在价值并不完整。可行权日的内在价值更能代表企业所实际承担的股权激励成本（在可行权日，期权的时间价值已经为零）。

提问人：EdwardGrieg 时间：2015-05-24 12:05:30
再问一个小问题，以权益结算的股份支付在行权日实际支付时企业是以库存股支付呢，还是新发行股票支付？ 如果是以授予日回购的库存股支付的话，会计分录应为： 1 ，资产负债表日 借：管理费用 贷：其他资本公积（这里通过OCR进行归集我可以理解）
2 ，行权日 借：其他资本公积 贷：库存股（问题所在！） 事实上，上面分录的贷方科目是股本和股本溢价，这看上去就像是新发行了股票一样。 但如果是以新发行的股票进行支付的话，管理人员对企业的资产要求权由一种形式转变为另一种形式时，其公允价值却发生了变化，多神奇！

回答人：chenyiwei
还有，行权日回购分录是借：库存股，贷：现金（与常规回购一致）；实际授予时借：现金，贷：库存股。借／贷：资本公积。这里的资本公积全部是股本溢价而不是OCI。

回答人：chenyiwei
既可以新发行股票，也可以按《公司法》 142 条回购股份用于支付。在回购股份的情况下，除了多出回购和重新发行的分录以外，不影响会计处理中应确认的股份支付费用。回购和新发行所得现金之间的差额调整资本公积。

提问人：EdwardGrieg 时间：2015-05-24 14:09:48
拜托，拜托，最后一个小问题： 母公司接收子公司服务后用以其本身权益结算的股份结算作为支付对价时，分录 1 为： 借：长期股权投资 贷：OCR 我认为这个分录是站在合并角度下的分录，对吗？ 是由 借：费用 和分录 借：资产 进行损益抵消调整后得来的。 贷：ORC 贷：收入 那么问题来了，站在合并角度下，子公司资产的增加是不会在“长投”科目进行反映的，那么分录 1 是咋回事？

回答人：chenyiwei
分录 1 是母公司个别报表层面的分录，其含义为：母公司通过为子公司承担股权激励费用的方式，向子公司进行了资本性投入，所以增加长期股权投资成本。

提问人：EdwardGrieg 时间：2015-05-24 14:10:15
拜托，拜托，最后一个小问题： 权益结算股份支付为什么不能确认负债，难道负债不能以权益结算股份支付偿还吗？而是全程都将管理人员对于公司资产的要求权计入所有者权益？

回答人：chenyiwei
请参考金融工具列报准则中对权益工具和金融负债区分的规定。这种情况下的期权符合“固定换固定”的要求，所以属于权益工具，不应确认负债。

提问人：zengfengxia 时间：2016-10-10 14:14:23
公允价值准则中提到股份支付的公允价值计量不适用于该准则，应遵循股份支付准则，但股份支付准则中明确权益工具的公允价值应按照cas22确定，这个应该如何理解？

回答人：chenyiwei
IFRS 2中没有这种说法，直接在附录B应用指南中给出权益工具公允价值的计量方法。